臺中高等行政法院判決　　　　　　　　　　　　　　九十三年度簡字第一五五號
　　原　　　告　蘇黃彩鑾
　　　　　　　　即佑易電器行
　　被　　　告　財政部臺灣省中區國稅局
　　代　表　人　甲○○
　　訴訟代理人　乙○○
右當事人間因營業稅罰鍰事件，原告不服財政部中華民國九十三年四月十三日台財訴
字第○九二○○七二一九四號訴願決定（案號：00000000），提起行政訴訟
，本院裁定如左：
    主  文
訴願決定及原處分均撤銷。
訴訟費用由被告負擔。
    理  由
一、原告起訴意旨略謂：(一)按財政部民國（下同）八十七年二月十八日台財稅字第八
    七一九三○二一一號函：「‧‧‧明顯屬會計事務所將代購之發票交付錯誤，而
    非營業人故意將發票轉供他人使用」，本件原告確信使用發票為自己之發票，也
    按實申報繳稅，事後才知誤用發票，本件應屬申報錯誤之更正而非違法。(二)本件
    會計事務所送錯發票為一體兩面，為一件事情，被告卻當作兩件事情處理為一事
    二罰，殊不合理，再者，被告要求業者對會計事務所之行為負檢查之責，否則即
    有過失，顯然過於嚴苛。(三)原告自九十一年十二月十六日設立迄今已逾一年，其
    間發票都委由會計事務所代購，均未曾發生失誤，致對其交付使用之發票從未質
    疑，基於誠信原則信賴會計事務所，故未核對統一發票字軌與統一發票購買明細
    表，實屬常情，難謂有過失。(四)依九十三年三月二十九日辦理加值型及非加值型
    營業稅違章案件減輕裁罰金額或倍數作業規定，依從新從輕原則改按新頒從新論
    處，已在裁罰處分核定前繳清所漏稅額者，得減輕其罰，其他規定有利於納稅義
    務人者，適用該規定，加值型及非加值型營業稅法（以下簡稱營業稅法）第四十
    七條第二款關於營業人物將統一發票轉供他人使用，在未經檢舉及稽徵機關調查
    前，已自動向主管稽徵機關報備，如經查無涉嫌逃漏稅情事者，處罰鍰新台幣（
    下同）三、○○○元。爰訴請撤銷訴願定及原處分云云。
二、被告答辯主張略以：(一)原告將購買之九十一年度十一、十二月份三聯式統一發票
    字軌號碼：ＱＶ00000000至ＱＶ00000000號乙本，轉供訴外人
    聖林商行使用，經被告機關所屬北港稽徵所查獲，有營利事業開立之發票非屬其
    所申購發票清單及承諾書可稽，違反營業稅法第三十二條規定，經被告機關依前
    揭稅法第四十七條規定處罰鍰九、○○○元。原告不服，起訴主張：依財政部九
    十三年三月二十九日台財稅字第○九三○五一一三三號令修正稅務違章案件裁罰
    金額或倍數參考表依從新從輕原則從新論處，已在裁罰處分核定前繳清所漏稅額
    者得減輕裁罰，及未經檢舉及稽徵機關調查前已自動向主管稽徵機關報備，查無
    涉嫌逃漏稅情事者處罰鍰新臺幣三、○○○元云云。(二)查原告將購買之九十一年
    十一、十二月三聯式統一發票，轉供他人使用，經被告機關所屬北港稽徵所於九
    十二年四月十五日查知上情，通知原告於九十二年五月二十八日補具承諾書，原
    告於復查申請書亦載明係接獲被告機關通知始知誤用發票，顯非查獲前主動報備
    ，被告機關處分時依營業稅法第四十七條規定處予罰鍰九、○○○元並無不合。
    (三)惟本件行政救濟中財政部已以九十三年三月二十九日台財稅字第○九三○四五
    一三三號令修正稅務違章案件裁罰金額或倍數參考表規定，將統一發票轉供他人
    使用，除查獲前報備者外處罰鍰六、○○○元，本件得適用有利原告之新規定。
三、按「統一發票，由政府印製發售，或核定營業人自行印製；其格式、記載事項與
    使用辦法，由財政部定之。」、「納稅義務人，有左列情形之一者，除通知限期
    改正或補辦外，處一千元以上一萬元以下罰鍰；逾期仍未改正或補辦者，得連續
    處罰，並得停止其營業：一、‧‧‧二、將統一發票轉供他人使用者。」分別為
    營業稅法第三十二條第三項及第四十七條第二款所明定。次按「人民違反法律上
    之義務而應受行政罰之行為，法律無特別規定時，雖不以出於故意為必要，仍須
    以過失為其責任條件。但應受行政罰之行為，僅須違反禁止規定或作為義務，而
    不以發生損害或危險為其要件者，推定為有過失，於行為人不能舉證證明自己無
    過失時，即應受處罰。」（司法院釋字第二七五號解釋參照）。
四、經查，本件原告將其所購買之九十一年十一、十二月三聯式統一發票字軌號碼：
    ＱＶ00000000至ＱＶ00000000號乙本轉供訴外人聖林商行使用
    ，經被告九十二年四月十五日查獲，有原告統一發票購買明細表、營利事業開立
    之發票非屬其所申購發票清單及承諾書附原處分卷可稽，均堪信為真實。原告雖
    主張其電器行自設立時起均係委託代理記帳業購買發票，未曾失誤，原告基於誠
    信原則及信賴，未核對統一發票字軌號碼與統一發票購買明細表，詎因該受託人
    疏忽將購買發票誤置，實屬常情，難謂有過失。又依財政部八十七年二月十八日
    台財稅第八七一九三○二一一號函釋「明顯屬會計事務所將代購之發票交付錯誤
    ，而非營業人故意將發票轉供他人使用‧‧‧」本件應屬申報錯誤之更正範圍而
    非違法範圍。另依財政部九十三年三月二十九日台財稅字第○九三○五一一三三
    號令修正稅務違章案件裁罰金額或倍數參考表依從新從輕原則從新論處，已在裁
    罰處分核定前繳清所漏稅額者得減輕裁罰，及未經檢舉及稽徵機關調查前已自動
    向主管稽徵機關報備，查無涉嫌逃漏稅情事者處罰鍰新臺幣三、○○○元云云。
    惟查：
    （一）原告委託會計事務所代購統一發票，於收受時自應核對統一發票字軌號碼
          與統一發票購買明細表是否相符後使用，原告應注意而不注意，揆諸前揭
          司法院解釋意旨，非無過失。又原告主張前揭財政部八十七年二月十八日
          台財稅第八七一九三○二一一號函，經查並未列入九十年版營業稅法令彙
          編，依財政部九十年一月五日台財稅字第八九○四一七四○三號函示意旨
          ，自不再援引適用。
    （二）另依財政部九十三年三月二十九日台財稅字第○九三○五一一三三號令修
          正「稅務違章案件裁罰金額或倍數參考表」規定，有關營業稅法第四十七
          條將統一發票轉供他人使用者，查獲前報備者處新台幣三千元罰鍰，其餘
          情形則處新台幣六千元。本件原告並非於查獲前主動報備，而係被告所屬
          北港稽徵所先前查獲後而通知原告補具承諾書，原告於復查申請書亦載明
          係接獲被告機關通知始知誤用發票，足見本件並無查獲前報備從輕處罰規
          定之適用。原處分依修正前「稅務違章案件裁罰金額或倍數參考表」規定
          處原告罰鍰九、○○○元固非無據，惟本件行政救濟未確定前上開參考表
          既已修正，且新規定對原告有利，自應依新規定處罰，訴願決定未據以糾
          正原處分尚有未洽，應由本院均予撤銷，由被告依上開新修正之參考表另
          為處分，以昭折服。
據上論結，本件原告之訴為有理由，依行政訴訟法第二百三十三條第一項、第二百三
十六條、第一百九十五條第一項前段、第九十八條第三項前段，判決如主文。
中　　華　　民　　國　　九十三　　　年　　　十一　　　月　    三十　　　日
                 臺 中 高 等 行 政 法 院   第 三 庭
                                         法  官　許　金　釵
右正本證明與原本無異。
如不服本判決，應於判決送達後二十日內，以本訴訟事件所涉及之法律見解具有原則
性者，始得向本院提出上訴狀並表明上訴理由，經最高行政法院許可，否則不得上訴
；如於本判決宣示後送達前提起上訴者，應於判決送達後二十日內補提上訴理由書（
均應依對造人數提出繕本）。提起上訴應預繳送達用雙掛號郵票三九○元（三十四元
及五元郵票各十份)。
中　　華　　民　　國　　九十三　　　年　　　十一　　　月　    三十　　　日
　　　　　　　　　　　　　　　　　　 法院書記官　孫  庠  熙
